【裁判字號】    91,附民上,323
【裁判日期】    920212
【裁判案由】    家暴傷害
【裁判全文】
臺灣高等法院臺南分院刑事附帶民事訴訟判決
      上  訴  人
      即  原  告  甲  ○  ○
      被上訴人
      即  被  告  乙  ○  ○
右上訴人因被上訴人家暴傷害案件，不服臺灣台南地方法院九十一年度附民字第三三
號中華民國九十一年八月二十一日第一審附帶民事訴訟判決，提起上訴，本院判決如
左：
      主      文
原判決關於駁回上訴人請求被上訴人給付新台幣伍萬元及自民國九十一年二月八日起
至清償日止，按年息百分之五計算之利息部分撤銷。
被上訴人應給付上訴人新台幣伍萬元及自民國九十一年二月八日起至清償日止按年息
百分之五計算之利息。
上訴人其餘之上訴駁回。
      事      實
甲、上訴人即原告甲○○方面：
壹、聲明：
一、原判決廢棄。
二、被上訴人應給付上訴人新台幣（下同）六十萬元及自起訴狀繕本送達翌日（即九
    十一年二月八日）起至清償日止按年息百分之五計算之利息。
貳、陳述：
    關於上訴人甲○○與被上訴人乙○○間請求損害賠償事件，上訴人發現第一審判
    決認事用法，均欠允洽，為此請求上級審法院將原判決廢棄，改判決如上訴之聲
    明，以保權益。至於上訴理由引用刑事部分之上訴理由（如附件）。
、證據：
    引用本院九十一年度上易字第一二００號刑事案件之卷證資料。
乙、被上訴人即被告乙○○方面：
壹、聲明：請求駁回上訴。
貳、陳述：否認上訴人所指之侵權行為事實。
      理      由
一、上訴人即原告甲○○起訴主張：被上訴人即被告乙○○於民國（下同）九十年九
    月一日下午六時三十分許，在臺南市○○路九二號三樓樓梯間以書本打原告，致
    原告受有右前臂瘀青、左上臂瘀青等傷害，且因此事而消瘦八公斤，精神上所受
    損害甚鉅，為此提起附帶民事訴訟，並引用刑事訴訟之證據，請求被告賠償非財
    產上損害（精神損害）六十萬元。被上訴人即被告乙○○則以：驗傷單並未載明
    告訴人頭部受有傷害，此已與告訴人之指訴被告用書打伊頭乙節不符，且證人蘇
    菲及張黃玉杯等人，亦證稱被告未以書本打原告，再者，告訴人所示範之防衛姿
    勢亦不可能造成告訴人所受之手部傷害等語資為置辯，否認原告所主張之侵權行
    為。
二、經查：
（一）被告乙○○於九十年九月一日下午六時三十分許，在臺南市○○路九二號內，
      因故與告訴人甲○○發生爭執，即基於傷害之概括犯意，以書本毆打甲○○二
      次，致甲○○受有右前臂瘀青、左上臂瘀青等傷害之事實，業經本院以九十一
      年度上易字第一二００號判處傷害罪刑在案。依據刑事訴訟法第五百條規定，
      應認原告此部分之主張為真實。
（二）按因故意或過失不法侵害他人之權利者，負損害賠償責任；又不法侵害他人之
      身體者，被害人雖非財產上之損害，亦得請求賠償相當之金額，民法第一百八
      十四條第一項前段、第一百九十五條第一項前段分別定有明文。查被上訴人傷
      害上訴人，已如前述，揆諸前揭規定，上訴人自得請求被上訴人賠償非財產上
      之損害。
（三）茲上訴人請求被上訴人賠償非財產上損害六十萬元及利息，惟本院斟酌國立成
      功大學醫學院附設醫院九十年九月一日出具之病歷及診斷證明書所載原告受傷
      部位僅右前臂瘀青、左上臂瘀青，以及上訴人為退休公務員、現年七十二歲，
      而被上訴人畢業於中國醫藥學院，現為自行開業之牙醫師，月入二、三十萬元
      等兩造之身分、地位、經濟狀況，暨上訴人所受之痛苦等一切情狀，認以命被
      上訴人賠償五萬元為適當，超過部分為無理由。
（四）綜上，上訴人就本件侵權行為，請求被上訴人賠償非財產上之損害五萬元及自
      起訴狀繕本送達翌日即九十一年二月八日起算之法定利息範圍內為適當，應予
      以准許，逾此範圍之請求則非正當，不應准許，應予駁回。原判決就上開應准
      許部分為上訴人敗訴之判決，自有未合，上訴人就此部分指摘原判決不當，求
      予撤銷改判，為有理由，其餘上訴部分則無理由，應駁回其上訴。關於原告勝
      訴部分，因所准請求之金額低於民事訴訟法第四百六十六條所定提起第三審上
      訴之標準，依據刑事訴訟法第五百零六條第一項規定，被上訴人不得上訴，案
      經確定，上訴人於原審就此部分所為假執行之聲請，即屬無從准許，至上訴人
      敗訴部分，其假執行之聲請已因訴之駁回而失所附麗，亦屬不應准許。原審就
      聲請宣告假執行部分為上訴人敗訴之判決，經本院核無不合，上訴人此部分上
      訴為無理由，應予駁回。至於上訴人本院所為之附帶民事訴訟之上訴聲明，其
      中第三項係請求第一、二審訴訟費用由被上訴人負擔，惟查刑事附帶民事訴訟
      並無繳納裁判費之規定，故上訴人此部分聲明，顯於法無據，併予敘明。
據上論結，本件上訴為一部有理由，一部無理由，依刑事訴訟法第五百零二條、第四
百九十條前段、第三百六十八條、第三百六十九條第一項前段，判決如主文。
中    華    民    國      九十二      年      二      月      十二      日
                                  臺灣高等法院臺南分院刑事第三庭
                                      審判長法官  黃    崑    宗
                                            法官  莊    俊    華
                                            法官  林    勝    木
右正本證明與原本無異。
不得上訴。
                                      法院書記官  吳    秋    賢
中    華    民    國      九十二      年      二      月      十三      日


司法院資訊處製作；財團法人民間司法改革基金會備份。
